【裁判字號】    95,台上,6113
【裁判日期】    951109
【裁判案由】    違反毒品危害防制條例
【裁判全文】
最高法院刑事判決            九十五年度台上字第六一一三號
上  訴  人  甲○○
選任辯護人  楊振芳律師
上列上訴人因違反毒品危害防制條例案件，不服台灣高等法院台
中分院中華民國九十五年八月二十二日第二審更審判決（九十五
年度上重更(一)字第二四號，起訴案號：台灣彰化地方法院檢察署
九十三年度偵字第五一六五號、九十三年度毒偵字第二三二一號
、第三一一○號），提起上訴，本院判決如下：
    主  文
原判決撤銷，發回台灣高等法院台中分院。
    理  由
本件原判決撤銷第一審之科刑判決，改判論處上訴人共同連續販
賣第一級毒品，又連續販賣第二級毒品罪刑（均累犯，分別處有
期徒刑十四年、八年），固非無見。
惟查：(一)、科刑之判決書其宣示之主文，與所載之事實及理由必
須互相適合，否則即屬理由矛盾，其判決當然違背法令。原判決
主文雖諭知「扣案之第一級毒品海洛因陸包（合計淨重壹點陸陸
公克，空包裝重壹點公克），均沒收銷燬之」，理由中亦說
明「被告（上訴人）甲○○於（民國）九十三年七月九日二十三
時五十分許，為警持搜索票在該福臨檳榔攤搜索時，扣得其持有
第一級毒品海洛因二包（合計淨重○‧九八公克，空包裝重○‧
四○公克）」（見原判決第四頁第二十至二二行）、「警方自共
犯蕭穎澤處扣得之海洛因四包（合計淨重○‧六八公克，空包裝
重○‧九三公克）及自被告（上訴人）身上查獲之海洛因二包（
合計淨重○‧九八公克，空包裝重○‧四○公克），均係第一級
毒品；……皆應依毒品危害防制條例第十八條第一項前段之規定
，宣告沒收銷燬之」（見原判決第十五頁第十九至二五行），惟
其事實欄僅記載「嗣於同年（九十三年）五月十九日九時四十五
分許，經警持搜索票至該（福臨）檳榔攤執行搜索，當場在蕭穎
澤左褲袋內查扣尚未售出之海洛因四包（合計淨重○‧六八公克
，空包裝重○‧九三公克）」（見原判決第三頁第十五至十八行
），並未認定上訴人於九十三年七月九日二十三時五十分許，為
警在福臨檳榔攤內自其身上查獲共淨重○‧九八公克之海洛因二
小包。依此認定，本件似僅自蕭穎澤褲袋內查獲並扣得共淨重○
‧六八公克之海洛因四包，乃原判決主文第二項及理由中竟分別
諭知、論敘扣案合計淨重一‧六六公克之海洛因應沒收銷燬，顯
有判決主文、理由與事實矛盾之違法。又毒品之包裝袋有防止毒
品裸露逸出及潮濕之功用，並便於攜帶及分裝，係供販賣毒品所
用之物，應依毒品危害防制條例第十九條第一項之規定宣告沒收
，原判決就扣案之海洛因六包其空包裝袋（重一‧三三公克），
竟依同條例第十八條第一項前段宣告沒收，亦有判決適用法則不
當之違誤。(二)、毒品交易之買賣雙方，乃具有對向性之關係，為
避免施用毒品者嫁禍他人而虛偽陳述其毒品來源，俾圖藉毒品危
害防制條例第十七條規定減輕其刑，其自白或供述應有足以令人
確信其陳述為真實之補強證據，以擔保其真實性，始得據為判決
之基礎。原判決認上訴人有於九十三年四月間在福臨檳榔攤內連
續販賣安非他命予蕭穎澤二次（即事實欄一之(二)部分），及與蕭
穎澤共同販賣海洛因予綽號「四腳」、「阿地」之男子（即事實
欄一之(三)部分）等犯行，係以蕭穎澤之證言為唯一論據。惟蕭穎
澤於偵查中或證稱：「從四月底開始（向上訴人）買了幾次（安
非他命）」，或供稱：「我聽朋友說他（即上訴人）有在賣安非
他命，四月十幾日才第一次去買安非他命」等語，其就何時起向
上訴人購買安非他命之供述，前後未盡相符，已難謂無瑕疵，原
審未詳予釐清，竟併採為判決之基礎（見原判決第七頁末三行至
次頁第一行），自有判決理由矛盾之違誤。又上訴人始終否認有
販賣安非他命予蕭穎澤，且蕭穎澤就其在何時共幾次販賣海洛因
予「四腳」、「阿地」之供述，亦均非明確（見原判決第八頁第
九至十五行），則除蕭穎澤有瑕疵或籠統之供述外，本件並無任
何足堪憑認上訴人確有販賣蕭穎澤安非他命或與蕭穎澤共同販賣
海洛因予「四腳」、「阿地」等犯行之具體事證以為補強，蕭穎
澤之供述是否與事實相符，即非無疑。實情為何？於上訴人之利
益有重大關係，原審未深入查明，細心剖析，並於理由內為必要
之論述，遽行判決，自嫌速斷。以上或為上訴意旨所指摘，或為
本院得依職權調查之事項，應認仍有發回更審之原因。原判決說
明不另為無罪諭知部分，基於審判不可分原則，亦應併予發回。
據上論結，應依刑事訴訟法第三百九十七條、第四百零一條，判
決如主文。
中    華    民    國  九十五  年   十一   月    九    日
                      最高法院刑事第十一庭
                          審判長法官  謝  俊  雄
                                法官  陳  世  雄
                                法官  魏  新  和
                                法官  吳  信  銘
                                法官  徐  文  亮
      本件正本證明與原本無異
                                      書  記  官
中    華    民    國  九十五  年   十一   月   十五   日
                                                    ｍ


司法院資訊處製作；財團法人民間司法改革基金會備份。
